【裁判字號】    99,易,2386
【裁判日期】    991230
【裁判案由】    詐欺
【裁判全文】
臺灣臺北地方法院刑事判決              99年度易字第2386號
公  訴  人  臺灣臺北地方法院檢察署檢察官
被      告  林瑋一
上列被告因詐欺案件，經檢察官聲請以簡易判決處刑（九十九年
度偵字第一六九四四號），本院受理後，認為不宜以簡易判決處
刑（九十九年度簡字第三○二六號），改依通常程序審理，判決
如下：
    主  文
林瑋一幫助意圖為自己不法之所有，以詐術使人將本人之物交付
，處拘役伍拾伍日，如易科罰金，以新臺幣壹仟元折算壹日。
    事  實
一、林瑋一明知將自己之金融帳戶金融卡及密碼提供予他人使用
    ，將可能幫助他人遂行詐騙行為，仍基於幫助他人詐欺取財
    之犯意，於民國九十九年四月二十日下午某時許，在新北市
    板橋區板橋火車站東一門，以不詳對價，將其前於九十五年
    三月二十日所申辦之合作金庫商業銀行股份有限公司（下稱
    合作金庫）北新分行第0000000000000號帳戶
    （下稱系爭帳戶）之金融卡及密碼，提供予真實姓名、年籍
    不詳、自稱「楊先生」之成年人使用以幫助之。嗣該成年人
    即基於意圖為自己不法所有之犯意，於(一)九十九年四月二十
    日十七時二十四分許，去電廖麗玲，佯稱：其先前透過網路
    購物交易時，帳戶被設定為約定轉帳，需依指示操作自動櫃
    員機，以解除約定帳戶之設定云云，致廖麗玲不疑有他，乃
    依該成年人之指示，前往操作臺北富邦商業銀行設於臺北市
    ○○區○○路四段一五三號之自動櫃員機，而於同日十八時
    六分許，匯款新臺幣（下同）二萬九千九百八十三元至系爭
    帳戶內，旋遭該成年人提領一空；(二)九十九年四月二十日九
    時許，去電郎恩祺，佯稱：其之前透過網路購物投標之ＡＰ
    ＰＬＥ廠牌ＩＰＡＤ已得標，如立即匯款半數款項，將以最
    急件寄送得標商品云云，致郎恩祺不疑有他，乃依該成年人
    之指示，前往臺北市○○區○○路四段四六號永豐商業銀行
    股份有限公司信維簡易型分行，操作該分行內設置之自動櫃
    員機，而於同日十八時三十四分許，匯款一萬五千元至系爭
    帳戶內，旋遭該成年人提領一空；(三)九十九年四月二十日十
    八時四十分許，去電李承璘，佯稱：其先前透過網路購物交
    易時，帳戶誤設為自動扣款，需依指示操作自動櫃員機，以
    解除約定帳戶之設定云云，致李承璘不疑有他，乃依該成年
    人之指示，前往苗栗縣通霄鎮○○路七六號中華郵政股份有
    限公司通霄郵局，操作該郵局內設置之自動櫃員機，而於同
    日十八時三十九分許，匯款一萬八千九百九十八元至系爭帳
    戶內，旋遭該成年人提領一空；(四)九十九年四月二十日十八
    時許，去電李湘雲，佯稱：其先前透過網路購物交易時，帳
    戶被設定為約定轉帳，需依指示操作自動櫃員機，以解除約
    定帳戶之設定云云，致李湘雲不疑有他，乃依該成年人之指
    示，前往操作渣打國際商業銀行設於嘉義市○○路六○○號
    之自動櫃員機，而於同日十九時十四分許，匯款一萬一千一
    百二十三元至系爭帳戶內，旋遭該成年人提領一空。嗣因廖
    麗玲、郎恩祺、李承璘、李湘雲察覺有異，乃報警處理，而
    循線查知上情。
二、案經新北市政府警察局新店分局報告臺灣臺北地方法院檢察
    署檢察官偵查後聲請簡易判決處刑，本院受理後，認不宜逕
    以簡易判決處刑，改依通常程序審理。
    理  由
一、認定事實所憑之證據：
  (一)證據能力之認定：
    按被告以外之人於審判外之言詞或書面陳述，除法律有規定
    者外，不得作為證據；又被告以外之人於審判外之陳述，雖
    不符合同法第一百五十九條之一至第一百五十九條之四之規
    定，但經當事人於審判程序同意作為證據，法院審酌該言詞
    陳述或書面陳述作成時之情況，認為適當者，亦得為證據；
    又當事人、代理人或辯護人於法院調查證據時，知有第一百
    五十九條第一項不得為證據之情形，而未於言詞辯論終結前
    聲明異議者，視為有前項之同意，刑事訴訟法第一百五十九
    條第一項及第一百五十九條之五分別定有明文。查本判決下
    列所引用之各項證據方法之證據能力，公訴人及被告林瑋一
    於本院準備程序及審判期日中均未予爭執，且迄至言詞辯論
    終結前亦未再聲明異議（本院九十九年十二月二十三日審判
    筆錄參照），本院審酌該等言詞陳述及書面陳述作成時之情
    況，並無不宜作為證據之情事，依刑事訴訟法第一百五十九
    條之五之規定，自得作為證據，合先敘明。
  (二)被告之辯解：
    被告林瑋一於本院審理時，固坦承其於九十五年三月二十日
    ，前往合作金庫北新分行申辦系爭帳戶，以及其於九十九年
    四月二十日下午某時，在新北市板橋區板橋火車站東一門，
    將系爭帳戶之金融卡及密碼，提供予「楊先生」之成年人使
    用之事實，惟矢口否認有何幫助詐欺之犯行，辯稱：我是因
    為應徵「接送員」的工作，「楊先生」要求我交付金融卡及
    密碼，說要測試信用是否良好、帳戶是否正確，以便作為薪
    資轉帳使用，還說測試完畢隔天即會還給我，我才會把系爭
    帳戶之金融卡、密碼交給他，我不知道這是一個圈套，我也
    是被騙云云。
  (三)經查：
  1.被告確實於九十五年三月二十日申辦系爭帳戶之事實，為被
    告所是認，且有合作金庫北新分行九十九年六月十八日合金
    北新字第○九九○○二三三九八號函檢送武系爭帳戶之開戶
    資料暨交易明細在卷可稽（偵卷第三二至三六頁參照）；再
    者，被害人廖麗玲、李承璘、李湘雲及告訴人郎恩祺確實分
    別於上揭事實一之(一)至、(四)所載之時間，接獲真實姓名、年
    籍不詳之成年人佯以上情，要求其等依指示操作自動櫃員機
    云云，致其等均陷於錯誤，依該成年人之指示，於上揭事實
    一之(一)至(四)所載之時間，分別前往匯款如事實一之(一)至(四)所
    載之金額至系爭帳戶後，旋遭該成年人提領一空等情，業據
    證人即被害人廖麗玲、李承璘、李湘雲及證人即告訴人郎恩
    祺於警詢時指述明確（證人廖麗玲部分，偵卷第十三頁、第
    十四頁參照；證人李承璘，偵卷第十二頁參照；證人李湘雲
    部分，偵卷第十頁、第十一頁參照；證人郎恩祺部分，偵卷
    第十五頁至第十七頁參照），並有自動櫃員機交易明細表四
    紙在卷可證（偵卷第二三頁、第二五頁、第二七頁、第二九
    頁參照）。從而，被害人廖麗玲、李承璘、李湘雲及告訴人
    郎恩祺確實分別於事實一之(一)至(四)所載之時間，遭該成年人
    去電佯稱上情，以此方式施用詐術，致其陷於錯誤，因而分
    別於事實一之(一)至(四)所載之時間，匯款如事實一之(一)至(四)所
    載之金額至系爭帳戶之事實，堪信為真實，足認有系爭帳戶
    ，確由詐欺集團成員所持有、使用，並持之詐騙被害人廖麗
    玲、李承璘、李湘雲及告訴人郎恩祺，待其等轉帳後提領一
    空。
  2.查詐欺集團之成員為避免警員自帳戶來源回溯追查出真正身
    分，乃以他人帳戶供作詐得款項出入之帳戶，此為詐欺正犯
    需利用他人帳戶之原因，相應於此，詐欺正犯亦會擔心如使
    用他人帳戶，因帳戶持有人非其本身，則所詐得款項將遭不
    知情之帳戶持有人提領，或不知情帳戶持有人逕自掛失以凍
    結帳戶之使用，甚或知情之帳戶持有人以辦理補發存摺、變
    更印鑑、密碼之方式，將帳戶內存款提領一空，致其費盡周
    章所詐得之款項化為烏有，則詐欺正犯所使用之帳戶，必須
    為其所能控制之帳戶，始能確保詐得款項。申言之，詐欺正
    犯絕不可能使用他人遺失之存摺、提款卡、印鑑、密碼之帳
    戶或非經他人同意使用之存摺、提款卡、印鑑、密碼之帳戶
    供作詐得款項匯入之帳戶，以免除遭真正帳戶持有人提領或
    掛失之風險，足見該成年人必定獲得被告同意而取得上開銀
    行之金融卡及密碼等資料，方指示被害人等及告訴人將款項
    匯至該帳戶。是被告確實有提供上開銀行帳戶之金融卡及密
    碼予該成年人使用而幫助其詐欺取財之行為，堪予認定。
  3.按金融機構接受客戶申請一般存款帳戶之現況，絕大多數不
    須任何條件，亦無須任何費用，即任何人均可辦理金融帳戶
    使用，如無特殊理由，實無借用他人金融卡使用之必要；而
    金融卡等物事關存款人個人財產權益之保障，倘有不明之金
    錢來源，甚而攸關個人法律上之責任，其專有性甚高，除非
    本人、與本人具有信賴關係或其他特殊原因，難認有何流通
    使用之可能，一般人均有妥為保管防阻他人任意使用之認識
    ；縱使特殊情況偶有交付他人使用之需，亦必然深入瞭解用
    途及合理性後，再行提供以使用，方符常情。且該等專有物
    品如落入不明人士手中，而未加以闡明正常用途，極易被利
    用為與財產有關之犯罪工具，此為吾人依一般生活認知所易
    於體察之常識。又有犯罪意圖者，非有正當理由，竟提供金
    錢代價徵求他人之帳戶，則客觀上可預見其目的，係供為某
    筆資金之存入，後再行領出之用，且該筆資金之存入及提領
    過程係有意隱瞞其流程或避免行為人身分曝光之用意，一般
    人本於通常認知能力均甚易於瞭解。而一般詐欺集團即常以
    向不特定人收購或租用金融帳戶存摺、提款卡之方法而從事
    如同本案之詐欺犯罪模式，報章、雜誌、電視亦常有報導。
    查被告為具有一般智識之成年人，非無社會經驗，明知金融
    卡等有關個人財產、身分之物品，倘淪落於不明人士手中，
    極易被利用為與財產有關之犯罪工具，竟願將其金融卡及密
    碼等物交付予與其身分上不具密切關係之人，顯然對於該帳
    戶將作為不法使用，有所認知，是雖卷內事證並無積極證據
    證明被告知悉該詐欺正犯將如何犯罪，而無法於本件認定被
    告有與該詐欺集團實施詐欺犯行之共同犯意聯絡，惟被告既
    對金融帳戶交付他人使用，將遭他人持以從事財產犯罪有所
    認知，其有幫助他人犯詐欺取財罪之故意甚明。
  4.被告雖以上詞置辯，惟查，衡諸一般常情，民眾於應徵工作
    時，僅需提供身分證、學經歷等證件、履歷資料予雇主參考
    ，作為是否雇用之標準，而無提出銀行帳戶資料供雇主確認
    之需要，且一般雇主將薪資匯入受雇者所提供之帳戶內，支
    付薪資之義務即屬完成，無需確認受雇者是否可自該帳戶內
    提領薪資使用，受雇者是否可自該帳戶內順利提領薪資使用
    ，為受雇者本身之問題，實與雇主無涉，被告所辯上情，已
    與常情不符，尚難採信；況查，被告於警詢、偵訊時供稱：
    伊於九十九年四月十九日依報載資料得悉工作訊息後，係與
    「楊先生」約在新北市板橋區板橋火車站東一門面試，當日
    「楊先生」沒有出現，是其助手來取金融卡及密碼；伊之前
    亦曾從事司機工作，但從未被要求交付金融卡及密碼等語，
    則依其供述，其應徵「接送員」之工作，於約定面試之時、
    地，面試官並未出現，僅交代他人命其交付金融卡、密碼，
    亦未告知公司名稱，或帶其前往公司辦公處所面試，顯見當
    日並無面試之事實，此已與一般應徵工作時均係前往公司所
    在地，由公司主管進行面試，洽談日後工作時間、地址、待
    遇，待確定錄取正式上班後，始須提供個人帳戶資料供公司
    薪資轉帳之常情相悖，又被告時為年滿二十九歲之成年人，
    具有相當之社會歷練及工作經驗，先前又曾有應徵司機工作
    之經驗，則其於九十九年四月二十日下午某時到達新北市板
    橋區板橋火車站東一門，在未見「楊先生」之面，即遭自稱
    其助手要求交付系爭帳戶金融卡及密碼之時，當已能查知「
    楊先生」所稱工作機會，實際上即係指出售系爭帳戶供他人
    作為詐欺取財之犯罪使用，被告所辯，均屬卸責之詞，委不
    足採。
  (四)綜上所述，被告確實有將系爭帳戶之金融卡及密碼交付該真
    實姓名、年籍不詳、自稱「楊先生」之成年男子使用以幫助
    詐欺之行為，被告所為上開辯解，屬事後卸責之詞，洵無足
    採，本件事證明確，被告之犯行堪以認定。
二、論罪科刑之法律適用：
  (一)按刑法上之幫助犯，係對於犯罪與正犯有共同之認識，而以
    幫助之意思，對於正犯資以助力，而未參與實施犯罪之行為
    者而言（最高法院七十五年度臺上字第一五○九號、八十八
    年度臺上字第一二七○號判決亦同此意旨）。是以，如未參
    與實施犯罪構成要件之行為，且係出於幫助之意思提供助力
    ，即屬幫助犯，而非共同正犯。本件被告林瑋一基於幫助之
    犯意，將系爭帳戶之金融卡及密碼與真實姓名、年籍不詳之
    成年人，該成年人利用被告之幫助，意圖為自己不法之所有
    ，施用詐術使被害人廖麗玲、李承璘、李湘雲及告訴人郎恩
    祺陷於錯誤，因而匯款至被告所提供之系爭帳戶內，是被告
    所為係參與詐欺罪構成要件以外之行為，且在無證據證明被
    告係以正犯而非以幫助犯之犯意參與犯罪之情形下，應認其
    所為係幫助犯而非正犯行為。是核被告所為，係幫助犯刑法
    第三百三十九條第一項詐欺取財罪。被告幫助他人犯上開詐
    欺取財之罪，爰依刑法第三十條第二項之規定，按正犯之刑
    減輕之。
  (二)被告以一幫助詐欺取財行為，使該成年人得以分別詐騙廖麗
    玲、李承璘、李湘雲及郎恩祺，致其等陷於錯誤，因而交付
    財物，為想像競合犯，應依刑法第五十五條之規定從一重處
    斷。
  (三)爰審酌被告在此不法份子犯案猖獗，利用帳戶掩飾、隱匿詐
    財贓款之事迭有所聞之際，竟仍提供金融帳戶供他人從事不
    法使用，間接導致犯罪集團因使用人頭帳戶，阻礙警方之查
    緝，致犯罪之追查趨於複雜困難，更造成告訴人及被害人財
    物之損失，嚴重危害交易秩序與社會治安，造成之危害非輕
    ，且其犯後仍未坦承犯行，難認其有悔意，及其品行、生活
    狀況、智識程度等一切情狀，量處如主文所示之刑，並諭知
    易科罰金之折算標準，以示懲儆。
據上論斷，應依刑事訴訟法第二百九十九條第一項前段，刑法第
三百三十九條第一項、第三十條第一項前段、第二項、第五十五
條、第四十一條第一項前段，刑法施行法第一條之一，判決如主
文。
本案經檢察官陳國安到庭執行職務。
中    華    民    國    99    年    12    月    30    日
                  刑事第五庭  審判長法  官  黃程暉
                                    法  官  吳勇毅
                                    法  官  張詩芸
以上正本證明與原本無異。
如不服本判決應於收受送達後10日內向本院提出上訴書狀，並應
敘述具體理由；其未敘述上訴理由者，應於上訴期間屆滿後20日
內向本院補提理由書（均須按他造當事人之人數附繕本）「切勿
逕送上級法院」。告訴人或被害人如對於本判決不服者，應具備
理由請求檢察官上訴，其上訴期間之計算係以檢察官收受判決正
本之日期為準。
                                    書記官  宋德華
中    華    民    國    99    年    12    月    30    日
附錄本案論罪科刑法條全文
中華民國刑法第三百三十九條
（普通詐欺罪）
意圖為自己或第三人不法之所有，以詐術使人將本人或第三人之
物交付者，處五年以下有期徒刑、拘役或科或併科一千元以下罰
金。
以前項方法得財產上不法之利益或使第三人得之者，亦同。
前二項之未遂犯罰之。

司法院資訊處製作；財團法人民間司法改革基金會備份。
